【裁判字號】    90,簡抗,2
【裁判日期】    900920
【裁判案由】    遷讓房屋
【裁判全文】
臺灣基隆地方法院民事裁定  九十年度簡抗字第二號
    抗  告  人  甲○○
右抗告人因與相對人基隆市政府間請求遷讓房屋事件，抗告人對於中華民國九十年五
月十八日本院基隆簡易庭所為之裁定（九十年度基簡字第六九號）提起抗告，本院合
議庭裁定如左：
    主      文
抗告駁回。
抗告費用由抗告人負擔。
    理      由
一、抗告意旨略以：抗告人請求相對人給付宿舍搬遷補助費曾提起訴願，但相對人卻
    依民法第四百七十條及最高法院四十四年台上字第八○二號判例認此為私經濟行
    為，尚非發生一定效果之公法上行政處分，不符訴願要件；且遷讓房屋與抗告人
    申領搬遷補助費間，雖無對價關係，但有牽連關係，因申請搬遷補助費係以「自
    願繳還宿舍」為要件，若被判決收回，申領搬遷費便無憑依，因此遷讓房屋與申
    請搬遷補助費應併案審理，原審法院裁定見解與相對人之認定相左，請求廢棄原
    裁定。
二、按人民與中央或地方機關間，因公法上原因發生財產上之給付或請求作成行政處
    分以外之其他非財產上之給付，得提起給付訴訟；因公法上契約發生之給付，亦
    同，行政訴訟法第八條定有明文。經查，抗告人於原審提起之反訴內容係依行政
    院發布之職權命令為其請求相對人給付宿舍搬遷補助費之依據，核其性質，係人
    民與中央或地方機關間因公法上之原因而發生財產上之給付，並非屬私權範圍之
    爭訟。至於抗告人提出之基隆市政府八九基府祕法字第○六一五一八號函文內容
    ，並不當然拘束本院亦應為同一之認定；況且函文內爰引民法第四百七十條「借
    用人應於契約所定期限屆滿時，返還借用物；未定期限者，應於依借貸之目的使
    用完畢時返還之。但經過相當時期，可推定借用人已使用完畢者，貸與人亦得為
    返還之請求。借貸未定期限，亦不能依借貸之目的而定其期限者，貸與人得隨時
    請求返還借用物。」之規定，及最高法院四十四年台上字第八○二號判例「因任
    職關係獲准配住系爭房屋，固屬使用借貸之性質，然其既經離職，依借貨之目的
    ，當然應視為使用業已完畢，按諸民法第四百七十條之規定，被上訴人自得據以
    請求交還系爭房屋。」意旨內容，均係指基於使用借貸關係因借貸之目的使用完
    畢時返還借用物之內涵，並未涉及抗告人於原審提起給付宿舍搬遷補助費之反訴
    內容，是抗告人執此誤認其提起之宿舍搬遷補助費屬普通法院管轄，容有誤會。
三、再按，訴訟事件不屬普通法院之權限者，法院應以裁定駁回其訴，民事訴訟法第
    二百四十九條第一項定有明文。本件抗告人所提起之反訴，係屬因公法上原因發
    生財產上之給付，非屬普通法院之權限，應由行政法院管轄，原審法院自無再行
    斟酌本訴及反訴間有無牽連之關係，則原審法院依上開規定，裁定駁回抗告人之
    反訴請求，核無不合。抗告意旨指摘原裁定不當，求與廢棄，非有理由，應予駁
    回。
據上論結，本件抗告無理由，爰裁定如主文。
中      華      民      國    九十      年      九      月     二十     日
~B臺灣基隆地方法院民事庭
~B    審判長法官  蔡聰明
~B    法      官  林李達
~B    法      官  何怡穎
右為正本係照原本作成。
本件不得抗告。
中      華      民      國    九十      年      九      月     二十六   日
~B    法院書記官  陳錦進


司法院資訊處製作；財團法人民間司法改革基金會備份。
